臺灣高雄地方法院刑事判決　　　　　　　　　　　九十三年度交簡上字第一七號
　　上　訴　人　臺灣高雄地方法院檢察署檢察官
　　被　　　告　乙○○
右列上訴人因過失傷害案件，不服本院交通法庭於中華民國九十三年六月二十四日九
十三年度交簡字第一四二二號簡易判決（聲請簡易判決處刑案號：九十三年度偵字第
一六八九號），提起上訴，本院判決如左：
    主  文
原判決撤銷。
乙○○因過失傷害人，累犯，處有期徒刑肆月，如易科罰金，以參佰元折算壹日。
    事  實
一、乙○○前於民國九十年間，因業務過失傷害案件，經台灣高等法院高雄分院於九
    十年十月九日以九十年度上訴字第一一二九號判決處有期徒刑十月確定，於九十
    二年一月一日縮刑期滿執行完畢。
二、乙○○猶不知悔改，明知未考領有駕駛執照，不得駕車，詎其未考領有駕駛執照
    ，竟於民國九十二年六月十一日凌晨零時四十分許，駕駛車牌號碼八Ｗ─五七九
    五號自小客車（下稱八Ｗ─五七九五號車），沿台南市○區○○路三段由南往北
    方向行駛，於同日凌晨零時四十二分許行至海安路三段與公園南路多岔路交岔路
    口時，本應注意在市區道路行駛，時速不得超過五十公里，且行駛至交岔路口，
    其行進應遵守燈光號誌或交通警察之指示，於有號誌之交岔路口，遇紅燈應依車
    道連貫暫停，並應注意車前狀況，隨時採取必要之安全措施，而乙○○在當時亦
    無不能注意之情事，竟疏於注意而以超過時速八十公里之速度超速行駛，且於海
    安路三段路口為燈光號誌為紅燈時，未暫停即逕行直行駛入前開多岔路交岔路口
    ，復未注意車前狀況，適有甲○○駕駛車牌號碼Ｖ九—二五三號營業小客車（下
    稱Ｖ九—二五三號車）沿臨安路自南向北行駛至前開多岔路交岔路口，欲向右直
    行通過前開多岔路交岔路口駛入公園南路自西向東方向行駛，於臨安路口為綠燈
    時，即向右直行駛入前開多岔路交岔路口，乙○○所駕駛之八Ｗ─五七九五號車
    ，與甲○○駕駛之Ｖ九—二五三號車，於前開多岔路交岔路口二車車頭發生撞擊
    ，導致甲○○駕駛之Ｖ九—二五三號車打轉後，又與林進安駕駛之車號七Ｑ—九
    九三三號營業小客車，沿公園南路由東向西方向行駛，亦行駛至前開多岔路交岔
    路口處，二車發生撞擊，造成甲○○因而受有左手臂、右耳外側及右手臂多處擦
    傷等傷害，林進安則未受傷。乙○○於肇事後未被偵查機關發覺前即向警方報案
    ，並向前來處理車禍事宜之警員自首及接受裁判。
三、案經甲○○訴由臺灣台南地方法院檢察署檢察官呈請臺灣高等法院檢察署移轉臺
    灣高雄地方法院檢察署聲請簡易判決處刑。
    理  由
一、訊據被告乙○○對於右揭事實均坦承不諱，核與告訴人甲○○指訴情節相符，且
    經證人即被害人林進安證述一致，復有行政院衛生署台南醫院診斷證明書、道路
    交通事故調查報告表及現場圖各一紙、事故現場及車損照片共十八幀（見警卷）
    在卷可稽，經核與被告自白相符，是被告自白與事實相符，堪予採信。
  (一)按行車速度，依標誌或標線之規定，無標誌或線者，在市區道路，時速不得超過
    五十公里；又汽車行駛至交岔路口，其行進一應遵守燈光號誌或交通警察之指示
    ，行至有號誌之交岔路口，遇紅燈應依車道連貫暫停；再汽車行駛時，駕駛人應
    注意車前狀況，並隨時採取必要之安全措施，道路交通安全規則第九十三條第一
    項第一款、第一百零二條第一項第一款、第十一款、第九十四條第三項分別定有
    明文，此為一般駕駛人所週知且應注意並確實遵守之事項。
  (二)本件被告未考領有汽車駕駛執照，業經其自承在卷，且有本院證號查詢汽車駕駛
    人查詢資料一份（見本院卷）在卷可稽，足見其於本件事故時係無照駕駛汽車。
    則被告雖未考領駕駛執照，但係一成年之人，且為汽車駕駛人，駕車時理應注意
    上述規定並確實遵守之，且在本件車禍發生當時雖係夜間但有照明，路面乾燥無
    缺陷無障礙物，並未見有何妨礙被告注意之狀況，而依被告之智識、能力，亦未
    見其有何不能注意之情事存在。然而，被告竟疏於注意而冒然以超過時速八十公
    里之速度行駛，且行經設有行車管制號誌交岔路口未依號誌指示行駛，可見被告
    嚴重超速行駛，復未依行車管制號誌行駛，且亦未注意車前狀況隨時採取必要之
    安全措施之狀況下，始肇生本件車禍，且台灣省台南區車輛行車事故鑑定委員會
    亦同此認定，有該委員會九十二年九月二十六日男鑑字字第九二一一五二號函附
    鑑定意見書一紙（見警卷）附卷可參。基此，被告之駕駛行為就本件事故之發生
    ，顯有過失，且因其過失造成告訴人受傷之結果，二者間存有相當因果關係，足
    堪認定。本件罪證明確，被告過失傷害犯行堪予認定。
二、核被告所為，係犯刑法第二百八十四條第一項前段之過失傷害人罪。被告於本件
    車禍發生時，並未考領自小客車駕駛執照，業經本院透過公路監理電子網路系統
    查詢，確認無被告考領得自小客車駕駛執照之資料，有證號查詢汽車駕駛人查詢
    資料一份可稽，是被告為汽車駕駛人，無駕駛執照駕車，因而致人受傷，應依道
    路交通安全處罰條例第八十六條第一項之規定，加重其刑。查被告前於九十年間
    ，因業務過失傷害案件，經台灣高等法院高雄分院於九十年十月九日以九十年度
    上訴字第一一二九號判決處有期徒刑十月確定，於九十二年一月一日縮刑期滿執
    行完畢，有臺灣高等法院被告全國前案紀案表、臺灣高雄地方法院檢察署刑案資
    料查註紀錄表在卷可憑，其於有期徒刑執行完畢後，五年以內再犯本件法定刑為
    有期徒刑以上之罪，為累犯，依刑法第四十七條規定加重其刑，並遞加之。又被
    告於肇事後犯行未被偵查發覺前，即主動報案並向前來處理之警員自首及接受裁
    判，有本院辦理刑案電話查詢登記表二份在卷可憑，被告符合刑法規定之自首要
    件，爰依刑法第六十二條前段規定減輕其刑。被告本件犯行有刑之加重及減輕事
    由，依法應先加後減之。原審予以論罪科刑，固非無見，惟原審判決漏未依道路
    交通安全處罰條例第八十六條第一項之規定加重其刑，又漏未斟酌被告於肇事後
    犯行未被偵查發覺前，即主動報案並向前來處理之警員自首及接受裁判一節，而
    未依刑法第六十二條前段規定減輕其刑，尚有未洽，故上訴人循告訴人之聲請，
    以原審量刑過輕為由提起上訴，非無理由，應由本院將原判決撤銷改判。爰審酌
    被告駕車時本應注意道路交通安全規則之相關規定，以維護行車之安全，竟疏於
    注意肇生本件車禍而致告訴人受傷，且告訴人因此復撞擊其他車輛，嚴重危害交
    通行車安全，其過失程度嚴重，而告訴人並無過失，且迄未與告訴人洽談和解事
    宜，未能彌補告訴人之損傷，致告訴人損害無得填補，然斟酌其犯後尚知坦承犯
    行等一切情狀，量處如主文所示之刑，並諭知如易科罰金之折算標準。
據上論斷，應依刑事訴訟法第四百五十五條之一第三項、第三百六十九條第一項前段
、第二百九十九條第一項前段，道路交通安全處罰條例第八十六條第一項，刑法第二
百八十四條第一項前段、第四十七條、第六十二條前段、第四十一條第一項前段，罰
金罰鍰提高標準條例第一條前段、第二條，判決如主文。
本案經檢察官丙○○到庭執行職務。
中      華      民      國      九十三      年    十    月    二十七    日
                                        臺灣高雄地方法院交通法庭
                                          審判長法  官  陳銘珠
                                                法  官  林瑋桓
                                                法  官  洪乙心
右正本證明與原本無異。
如不服本判決，應於判決送達後十日內，向本院提出上訴狀。
                                      書記官
中      華      民      國      九十三      年    十    月    二十七    日
附錄
中華民國刑法第二百八十四條
(過失傷害罪)
因過失傷害人者，處六月以下有期徒刑、拘役或五百元以下罰金，致重傷
者，處一年以下有期徒刑、拘役或五百元以下罰金。
從事業務之人，因業務上之過失傷害人者，處一年以下有期徒刑、拘役或
一千元以下罰金，致重傷者，處三年以下有期徒刑、拘役或二千元以下罰
金。
